【裁判字號】    91,訴,653
【裁判日期】    920325
【裁判案由】    偽造文書
【裁判全文】
臺灣士林地方法院刑事判決                          九十一年度訴字第六五三號
    公  訴  人  臺灣士林地方法院檢察署檢察官
    被      告  乙○○
右列被告因偽造文書等案件，經檢察官提起公訴（九十一年度偵字第一０七九八號）
，及以九十一年度偵字第一一三三一號移
    主  文
乙○○連續行使偽造私文書，足以生損害於公眾及他人，累犯，處有期徒刑陸月，如
易科罰金，以參佰元折算壹日。
附表所示偽造之「甲○○」署押、指印均沒收。
    事  實
一、乙○○前於民國（下同）八十八年九月間及同年十月間，因竊盜案件，先後經臺
    灣臺北地方法院以八十九年度易字第一Ｏ三九號判決處有期徒刑三月，及臺灣士
    林地方法院以八十八年度易字第一四三八號判決處有期徒刑一年，嗣經合併定執
    行刑為一年二月確定，於九十年十一月一日縮短刑期執行完畢。詎仍不知悔改，
    復意圖為自己不法所有，於九十一年四月初某日凌晨，在桃園縣民族路「獅子王
    舞廳」，拾獲甲○○所遺失之國民身分證一張，即予侵占入己，供己使用，並基
    於偽造署押及行使偽造私文書之概括犯意，先於同年五月二十四日凌晨零時三十
    分許，在苗栗縣頭份鎮「廷翊汽車旅館」第二Ｏ八號房內，因非法持有第二級毒
    品安非他命等物品（施用毒品部分另案偵辦），為苗栗縣警察局頭份分局員警查
    獲，竟冒用「甲○○」名義應訊，並自九十一年五月二十四日淩晨零時二十分起
    ，（１）在搜索同意書偽簽「甲○○」之署押一枚（公訴人誤為另有指印一枚）
    ；（２）在違反社會秩序維護法案件現場紀錄上，偽簽「甲○○」之署押三枚及
    表徵「甲○○」名義之指印（署押）三枚；（３）在警訊筆錄上偽簽「甲○○」
    署押三枚及表徵「甲○○」名義之指印（署押）十六枚（公訴人誤為十一枚）；
    （４）在習慣上用以表示由「甲○○」本人收受之搜索扣押證明筆錄（含目錄）
    ，偽簽「甲○○」之署押七枚及表徵「甲○○」名義之指印（署押）七枚（公訴
    人誤為各四枚），再將前開搜索扣押證明筆錄持交承辦員警附入卷宗而行使之。
    嗣於同日十七時四十五分，經解送臺灣苗栗地方法院檢察署複訊時，乙○○復接
    續（５）在偵訊筆錄上偽簽「甲○○」之署押一枚，（６）在習慣上用以表示「
    甲○○」本人遵守限制住居處分命令之限制住居具結書上偽簽「甲○○」之署名
    二枚及表徵「甲○○」名義之指印（署押）三枚，再將前開限制住居具結書持交
    臺灣苗栗地方法院檢察署書記官附入卷宗而行使之，足生損害於警察機關、司法
    機關對刑事案件調查之正確性及甲○○。（７）嗣乙○○承前偽造署押及行使偽
    造私文書之概括犯意，於九十一年六月六日七時五十分許，在國三號高速公路南
    下九十七公里處，因超速行車且未攜帶行照及使用註銷之牌照，經警攔檢查獲，
    經警開立二張舉發違反道路交通管理事件通知單，乙○○竟冒用甲○○之名，在
    該二張通知單上冒簽「甲○○」之署押各一枚，表示收受該二張通知書之意思，
    再將二張通知書第二聯之收據聯交還警察而行使之，足以生損害於甲○○及監理
    機關對駕駛人管理之正確性。嗣乙○○於臺灣苗栗地方法院檢察署將乙○○指紋
    送比對鑑定發現前，即於九十一年八月二十八日上午九時九分，在臺灣士林地方
    法院審理另案恐嚇取財案件時，當庭向承辦法官及有偵查權之檢察官，自首並表
    示願接受裁判。
二、案經臺灣士林地方法院檢察署檢察官自動檢舉偵查起訴，及移送併案。
    理  由
一、前揭事實業經被告乙○○於偵、審時均坦承不諱，核與證人即苗栗警察局頭份分
    局尖山派出所警員黃盈星證述情節相符，並有臺灣苗栗地方法院檢察署九十一年
    毒偵字第四六九號偵查卷宗附搜索同意書、違反社會秩序維護法案件現場紀錄、
    警訊筆錄、搜索扣押證明筆錄、偵訊筆錄、限制住居具結書、舉發違反道路交通
    管理事件通知單、內政部警政署刑事警察局九十一年十月二日刑紋字第Ｚ000
    0000000號鑑驗書（均影本）等、臺灣士林地方法院檢察署九十一年度公
    訴蒞庭字第四三三五號卷附臺灣士林地方法院審判筆錄及甲○○國民身分證異動
    資料一紙在卷可稽，足認被告自白與事實相符，事證明確，其犯行洵堪認定。
二、查被告意圖為自己不法之所有，而侵占遺失物，核犯刑法第三百三十七條之侵占
    遺失物罪。次查刑法第二百十七條所稱之偽造署押，係指行為人冒用本人名義在
    文件上簽名或為民法第三條第三項所稱指印之類似簽名之行為，本件被告乙○○
    於搜索扣押證明筆錄、限制住居具結書、舉發違反道路交通管理事件通知單上偽
    造「甲○○」署押，單從形式上觀察，即足以知悉係表示由「甲○○」名義出具
    限制住居具結書、及收受搜索扣押證明筆錄、舉發違反道路交通管理事件通知單
    ，當然屬於刑法第二百十條所稱之私文書（公訴人認此為同法第二百二十條第一
    項所定之以文書論之文書，容有誤會，核先敘明），被告偽造完成後復持以分別
    交回警員及書記官附卷，顯然於該文書之內容有所主張，而足以生損害於「甲○
    ○」本人及警察機關與檢察官偵查犯罪之正確性，乃事理所當然，核其所為，均
    係犯刑法第二百十六條之行使第二百十條之偽造私文書罪。其偽造私文書之低度
    行為復為行使私文書之高度行為吸收，僅論以行使偽造私文書罪，至其偽造署押
    之行為係偽造該私文書之部分行為，為偽造私文書罪吸收，不另論罪。又被告於
    被警查獲非法持有毒品後，冒用甲○○名義在搜索扣押證明筆錄、限制住居具結
    書上偽造甲○○之簽名及按指印，完成後復持以分別交回警員及書記官附卷，惟
    其仍屬基於逃避刑責之動機以單一犯意，接續二次為行使偽造私文書之行為，侵
    害單一法益，應為接續犯，屬單純一罪。（最高法院八十四年度台非字第十號判
    決參照）。又被告偽造「甲○○」之簽名及按指印於搜索同意書、違反社會秩序
    維護法案件現場紀錄、警訊筆錄、偵訊筆錄上，足以生損害於甲○○及他人，所
    為係另犯刑法第二百十七條第一項之偽造署押罪。被告於被警查獲非法持有毒品
    後，冒用甲○○名義在搜索同意書、違反社會秩序維護法案件現場紀錄、警訊筆
    錄、偵訊筆錄上偽造甲○○之簽名及按指印，惟其仍屬基於逃避刑責之動機以單
    一犯意接續多次為偽造署押之行為，侵害單一法益，應為接續犯，屬單純一罪。
    （最高法院八十四年度台非字第十號判決參照）。又被告所犯上開偽造署押罪與
    行使偽造私文書罪（行使限制住居具結書及搜索扣押證明筆錄單純一罪部分）間
    ，有方法結果之牽連關係，屬裁判上一罪，應依牽連犯之規定從一重之行使偽造
    私文書罪處斷。又被告先後二次行使偽造私文書之犯行（一次為行使舉發違反道
    路交通管理事件通知單，另一次為行使限制住居具結書及搜索扣押證明筆錄單純
    一罪部分）時間緊接，所犯罪名相同，顯係基於概括之犯意為之，為連續犯，應
    依刑法第五十六條之規定以一罪論，並加重其刑。又被告所犯侵占遺失物罪與連
    續行使偽造私文書罪間，有結果方法之牽連關係，為屬裁判上一罪，應從一重以
    連續行使偽造私文書罪處斷。又檢察官起訴書雖未敘及被告行使「舉發違反道路
    交通管理事件通知單」之犯行，然其與起訴部分有連續犯之裁判上一罪關係，為
    起訴效力所及，且經到庭實施公訴檢察官當庭補充擴張，本院自應併予審究。至
    於移送併辦部分與本案部分屬同一案件，並此敘明。又被告乙○○前於八十八年
    九月間及同年十月間，因竊盜案件，先後經臺灣臺北地方法院判處有期徒刑三月
    ，及本院判處有期徒刑一年，嗣經合併定執行刑為一年二月確定，於九十年十一
    月一日縮短刑期執行完畢，有台灣高等法院被告全國前案紀錄表在卷可稽，其於
    有期徒刑執行完畢後五年內，再犯有期徒刑以上之本罪，為累犯，應依刑法第四
    十七條規定加重其刑。另被告於犯罪未經有偵查權之公務員發覺前，自首並接受
    裁判，應依刑法第六十二條前段規定減輕其刑。爰審酌被告侵占遺失物後為逃避
    刑責，行使偽造私文書及偽造他人署押之犯罪動機、目的、手段、對被害人及國
    家、社會法益所生之危害，及其犯罪後坦承犯行，態度良好等一切情狀，量處如
    主文所示之刑，並諭知易科罰金之折算標準。
三、被告於附表所示偽造之甲○○署押、指印，其中指印同係代表被冒用者之身分，
    亦為署押，均依刑法第二百十九條之規定，不問屬於犯人與否，均宣告沒收。
據上論斷，應依刑事訴訟法第二百九十九條第一項前段，刑法五十六條、第三百三十
七條、第二百十六條、第二百十條、第二百十七條第一項、第二百十九條、第五十五
條、第四十七條、第六十二條前段、第四十一條第一項前段，罰金罰鍰提高標準條例
第一條前段、第二條，判決如主文。
本案經檢察官林聰良到庭執行職務。
中      華      民      國      九十二      年    三    月  二十五    日
                                      臺灣士林地方法院刑事第一庭
                                          法  官  張  國  棟
右正本證明與原本無異。
如不服本判決，應於判決送達後十日內，向本院提出上訴狀。
                                          書記官  陳  雅  加
中      華      民      國      九十二      年    三    月    二十六    日
附表：
 （１）搜索同意書偽簽「甲○○」之署押壹枚。
 （２）九十一年五月二十四日違反社會秩序維護法案件現場紀錄上，偽簽「甲○○
       」之署押參枚及表徵「甲○○」名義之指印（署押）參枚。
 （３）頭份派出所九十一年五月二十四日警訊筆錄上，偽簽「甲○○」署押參枚及
       表徵「甲○○」名義之指印（署押）拾陸枚。
 （４）九十一年五月二十四日搜索扣押證明筆錄（含目錄）（一式二份），偽簽「
       甲○○」之署押柒枚及表徵「甲○○」名義之指印（署押）柒枚。
 （５）九十一年五月二十四日偵訊筆錄上，偽簽「甲○○」之署押壹枚。
 （６）九十一年五月二十四日台灣苗栗地方法院檢察署限制住居具結書上，偽簽「
       甲○○」之署名貳枚及表徵「甲○○」名義之指印（署押）參枚。
 （７）舉發違反道路交通管理事件通知單（編號Ｚ00000000號、Ｚ000
       00000號）上（一式二份），偽簽「甲○○」之署押各壹枚。
附錄本案論罪科刑法條全文：
刑法第二百十條
偽造、變造私文書，足以生損害於公眾或他人者，處五年以下有期徒刑。
刑法第二百十六條
行使第二百十條至第二百十五條之文書者，依偽造、變造文書或登載不實事項或使登
載不實事項之規定處斷。
刑法第三百三十七條
意圖為自己或第三人不法之所有，而侵占遺失物、漂流物或其他離本人所持有之物者
，處五百元以下罰金。


司法院資訊處製作；財團法人民間司法改革基金會備份。
